臺灣高等法院民事判決
109年度家上字第207號
上  訴  人  Ａ○○（原名○○○）

被 上訴 人  Ｂ○○
訴訟代理人  李明諭律師
            陳逸華律師
上列當事人間請求離婚等事件，上訴人對於中華民國109年5月13
日臺灣基隆地方法院109年度婚字第6號第一審判決提起上訴，本
院於109年9月2日言詞辯論終結，判決如下：
    主  文
上訴駁回。
第二審訴訟費用由上訴人負擔。 
上訴人得依附表所示之時間、方式與未成年子女甲○○（女，民國
○○○年○月○日生，身分證統一編號：○○○○○○○○○○）會面交往。
    事實及理由
一、被上訴人主張：兩造於民國103年9月27日結婚，婚後育有1
    名未成年子女甲○○（000年0月0日生）。上訴人因罹患躁鬱
    症，容易情緒失控，經常對伊大小聲，而為控制、語氣恐嚇
    之精神虐待。上訴人於108年7月25日凌晨4時許，在新北市○
    ○區○○○○路00巷0號住處主臥室內，將伊搖醒，大聲質問何人
    為乙○○，為何持有其住院紀錄及診斷證明書，懷疑伊與前男
    友聯絡，不斷以「幹你娘」、「雞巴」等穢語辱罵伊，並多
    次摔椅、徒手毆打伊，將伊頭部壓在床上掌摑，且以腳踹伊
    之背部，致伊受有左側耳鼓膜穿孔、頭面部擦傷、四肢挫傷
    等傷害，因此造成聽力永久性之損害，而為身體虐待，經伊
    聲請民事通常保護令，由原法院以108年度家護字第249號（
    下稱系爭保護令）核發在案。詎上訴人竟無視系爭保護令，
    於108年11月8日至109年3月2日，不斷以LINE及電話騷擾伊
    ，向伊恫稱「如果沒有拿到我要的東西我就和你同歸於盡」
    等語，使伊心生恐懼，對伊為精神虐待，伊乃向新北市家庭
    暴力暨性侵害防治中心報案，經臺灣基隆地方檢察署檢察官
    以109年度偵字第826號違反保護令罪提起公訴，現由臺灣基
    隆地方法院109年度易字第287號審理中。上訴人長期對伊為
    精神及身體之虐待，致伊不堪與上訴人繼續同居，伊自得訴
    請離婚。另兩造所生未成年子女甲○○現與伊同住，其權利義
    務行使及負擔（下稱親權）宜由伊單獨任之為當。爰依民法
    第1052條第1項第3款、第1055條、第1116條之2，及家事事
    件法第107條第1項規定，求為判決㈠准兩造離婚；㈡酌定甲○○
    之親權由伊任之；上訴人並應自酌定親權確定之日起至其成
    年為止，按月於每月5日前，給付扶養費新臺幣（下同）1萬
    元（原審就上開請求部分為被上訴人勝訴之判決，上訴人不
    服，提起上訴；未繫屬本院部分，不予贅述）。並於本院答
    辯聲明：如主文第1項所示。
二、上訴人則以：伊婚後並未對被上訴人大小聲，也未對被上訴
    人恐嚇、控制。伊於108年7月25日因知悉被上訴人與前男友
    聯絡，一時衝動才毆打被上訴人，並非躁鬱症所致，且僅毆
    打被上訴人一次，且被上訴人耳膜受損情形並非嚴重。系爭
    保護令核發後，兩造仍一同出遊，伊僅係想瞭解甲○○之生活
    情況，方與被上訴人以LINE聯繫，並未恐嚇及騷擾被上訴人
    等語，資為抗辯。並於本院上訴聲明：㈠原判決關於准兩造
    離婚及酌定甲○○親權部分均廢棄。㈡上開廢棄部分，被上訴
    人在第一審之訴駁回。　　
三、查，㈠兩造於103年9月27日結婚，婚後育有1名未成年子女甲
    ○○，並自108年7月25日分居迄今；㈡上訴人於108年7月25日
    之家暴行為，經原法院以108年度家護字第249號核發通常保
    護令，上訴人不服抗告，經原法院以108年度家護抗字第31
    號裁定抗告駁回確定；㈢上訴人於108年11月8日至109年3月2
    日以LINE及電話騷擾被上訴人，因違反系爭保護令之行為，
    經臺灣基隆地方檢察署檢察官以109年度偵字第826號提起公
    訴，現由臺灣基隆地方法院109年度易字第287號審理中等情
    ，有卷附戶籍謄本、診斷證明書、驗傷診斷書、系爭保護令
    裁定，及LINE通訊紀錄可稽（見原審卷第23-25頁、第31-35
    頁、第37-40頁、第41-59頁），並經本院依職權調取系爭保
    護令卷宗核閱無訛，且為兩造所不爭執（見本院卷第83-84
    頁），堪信為真實。
四、本件應審究者㈠被上訴人依民法第1052條第1項第3款規定，
    訴請判決離婚，有無理由？㈡若有，則甲○○之親權由何人任
    之為宜？茲分別論述如下：
  ㈠被上訴人依民法第1052條第1項第3款規定，訴請判決離婚，
    有無理由？
  ⒈按維護人格尊嚴與確保人身安全，為我國憲法保障人民自由
    權利之基本理念。增進夫妻情感之和諧，防止家庭暴力之發
    生，以保護婚姻制度，亦為社會大眾所期待。民法第1052條
    第1 項第3 款所稱「不堪同居之虐待」，應就其具體事件，
    衡量夫妻之一方受他方虐待所受侵害之嚴重性，斟酌當事人
    之教育程度、社會地位及其他情事，是否已危及婚姻關係之
    維繫以為斷。若受他方虐待已逾越夫妻通常所能忍受之程度
    ，而有侵害人格尊嚴與人身安全者，即不得謂非受不堪同居
    之虐待，司法院大法官會議釋字第372號解釋意旨可資參照
    。又婚姻以夫妻之共同生活為其目的，倘其一方予他方以身
    體上或精神上不可忍受之痛苦，致無從繼續保持共同生活之
    圓滿、安全及幸福，而生婚姻之破綻，即屬不堪同居之虐待
    ，得為離婚之原因（最高法院82年度台上字第17號判決意旨
    參照）。是夫妻共同生活原以誠摯相愛為基礎，雖不免有意
    見相左之時，然雙方應本於理性及相互尊重之態度，誠意溝
    通、彼此諒解，期以維持婚姻之目的。故夫妻一方之行為，
    凡有礙於他方配偶之人格尊嚴與人身安全，致夫妻無法繼續
    共同生活者，均應認符合民法第1052條第1項第3款規定「受
    他方不堪同居之虐待」。
　⒉上訴人於108年7月25日凌晨4時許，在新北市○○區○○○○路00巷
    0號住處主臥室內，將被上訴人搖醒，大聲質問何人為乙○○
    ，為何持有其住院紀錄及診斷證明書，懷疑被上訴人是否與
    前男友聯絡，不斷以「幹你娘」、「雞巴」等穢語辱罵被上
    訴人，並多次摔椅、徒手毆打被上訴人，將被上訴人之頭部
    壓在床上掌摑，及以腳踹被上訴人背部，致被上訴人受有左
    側耳鼓膜穿孔、頭面部擦傷、四肢挫傷等傷害等情，業經原
    法院核發系爭保護令在案，並為兩造所不爭執。而被上訴人
    所受左側耳鼓膜穿孔現雖已癒合，但依衛生福利部基隆醫院
    109年3月20日診斷證明書所示，被上訴人當日純音聽力檢查
    ，顯示左耳氣導閾值15分貝，右耳氣導閾值6.25分貝（見原
    審卷第389-393頁），可見被上訴人左耳聽力迄今仍受到嚴
    重影響。故被上訴人主張上訴人於108年7月25日對其為恐嚇
    、虐打之家暴行為，使其精神感到痛苦，身體受有嚴重損害
    等語，洵屬有據。
　⒊上訴人於系爭保護令核發後，仍於108年11月8日至109年3月2
    日，不斷以LINE及電話騷擾被上訴人，向被上訴人恫稱「如
    果沒有拿到我要的東西我就和你同歸於盡」等語，使被上訴
    人心生恐懼，經被上訴人向新北市家庭暴力暨性侵害防治中
    心報案後，由臺灣基隆地方檢察署檢察官以上訴人涉犯違反
    保護令罪，而以109年度偵字第826號提起公訴，現由臺灣基
    隆地方法院109年度易字第287號審理中等情，亦為兩造所不
    爭執。觀諸被上訴人提出兩造不爭執之對話紀錄及錄音譯文
    ，上訴人多次連續以LINE、電話，或傳送圖片及照片予被上
    訴人，且該等對話及傳送內容，多係宗教相關圖片，與未成
    年子女無涉（見原審卷第45-59頁、第237-381頁），則上訴
    人辯稱其係因得知系爭保護令核發後，為討論甲○○之照顧事
    宜，方不斷與被上訴人聯絡云云，顯非可採。再依被上訴人
    提出之錄音譯文所示，上訴人確於108年11月8日通話中恫嚇
    、辱罵被上訴人：「不然大家就同歸於盡喔」、「今天我一
    定要見面，不然我跟你說，大家同歸於盡」、「今天大家來
    同歸於盡啦」、「如果我被關，大家一起死」、「你再弄這
    個，你會整個被報復到很慘」、「我整個忙完，妳不是死得
    更慘」、「我跟妳說啦！我不是小偷啦！我是強盜啦！而且
    我是個瘋子啦！理性的瘋子啦！」、「她媽的、雞巴毛」、
    「你他媽的B，幹妳娘雞掰，你現在給我出來，妳他媽的B」
    等語（見原審卷第215-227頁）；復於109年3月1日對被上訴
    人恫稱：「那這樣子，我拼命到辦公室鬧，我給妳鬧到底，
    我跟妳講，大不了離婚被抓去關就好了……妳這樣子，我一定
    是到辦公室鬧，鬧到底，反正大家離婚也就翻臉了！……在妳
    手上，大家同歸於盡」等語（見原審卷第359-378頁）。可
    見上訴人前揭言論，充滿穢語及威脅語氣，足使一般通常智
    識程度之人心生畏懼。故上訴人辯稱其僅係與被上訴人聯繫
    甲○○之照顧事宜，並未恐嚇及騷擾被上訴人云云，亦非可採
    。　　
　⒋承上所述，上訴人於108年7月25日對被上訴人為辱罵、恐嚇
    、毆打之家暴行為，致被上訴人受有左側耳鼓膜穿孔、頭面
    部擦傷、四肢挫傷等傷害，甚至長期影響聽力，使被上訴人
    身心受到嚴重傷害；嗣經原法院核發系爭保護令後，上訴人
    仍不知警惕，於108年11月8日至109年3月2日，不斷以LINE
    及電話騷擾被上訴人，使被上訴人心生畏懼，並違反系爭保
    護令；則其多次辱罵、恐嚇、毆打及騷擾被上訴人之家暴行
    為，已侵害被上訴人之人格尊嚴與人身安全，並逾越一般夫
    妻通常所能忍受之程度，客觀上任何人處於同一處境，均難
    以忍受此等虐待，而無法繼續共同生活。故被上訴人主張上
    訴人之行為已造成其身體上及精神上之莫大痛苦，達到不堪
    同居虐待之程度，而無法繼續與上訴人共同生活等情，堪認
    可採。準此，被上訴人依民法第1052條第1項第3款規定訴請
    判決離婚，洵屬有據，應予准許。　　
　㈡甲○○之親權由何人任之為宜？
　⒈本件上訴人雖對於原審法院判命其自酌定親權裁定確定之日
    起至甲○○成年之日止，按月給付扶養費部分之裁判（即原判
    決主文第3項所示），並未聲明不服；然因酌定甲○○親權之
    裁判與前開扶養費給付之裁判，具有裁判上不可分之相牽連
    關係，故上訴人就酌定甲○○親權之裁判聲明不服，其效力自
    應及於給付扶養費之裁判部分，合先敘明。
　⒉按夫妻離婚者，對於未成年子女權利義務之行使或負擔，依
    協議由一方或雙方共同任之。未為協議或協議不成者，法院
    得依夫妻之一方、主管機關、社會福利機構或其他利害關係
    人之請求或依職權酌定之，民法第1055條第1項定有明文。
    又法院為民法第1055條裁判時，應依子女之最佳利益，審酌
    一切情狀，參考社工人員之訪視報告，尤應注意下列事項：
    ⑴子女之年齡、性別、人數及健康情形。⑵子女之意願及人格
    發展之需要。⑶父母之年齡、職業、品行、健康情形、經濟
    能力及生活狀況。⑷父母保護教養子女之意願及態度。⑸父母
    子女間或未成年子女與其他共同生活之人間之感情狀況。⑹
    父母之一方是否有妨礙他方對未成年子女權利義務行使負擔
    之行為。⑺各族群之傳統習俗、文化及價值觀，同法第1055
    條之1亦有明定。本院審酌原法院家事事件調查報告認被上
    訴人有高度行使甲○○親權之意願，且具有固定工作及收入，
    經濟狀況穩定，並長期照顧甲○○，於照護意願、動機、親職
    、照顧能力、居家環境、支持系統各方面，皆適合照顧甲○○
    ；上訴人亦於本院陳明對於甲○○之親權由被上訴人單獨行使
    部分無意見（見本院卷第82頁）。爰依職權酌定甲○○之親權
    由被上訴人單獨任之。
  ⒊其次，按父母對於未成年之子女，有保護及教養之權利義務
    ；而父母對於未成年子女之扶養義務，不因結婚經撤銷或離
    婚而受影響，民法第1084條第2項、第1116條之2分別定有明
    文。又扶養之程度，應按受扶養權利者之需要，與負扶養義
    務者之經濟能力及身分定之；而負扶養義務者有數人，而其
    親等同一時，應各依其經濟能力，分擔義務，民法第1119條
    、第1115條第3項亦有明文。次按法院命給付扶養費之負擔
    或分擔，得依聲請或依職權，命為一次給付、分期給付或給
    付定期金，必要時並得命提出擔保；法院命分期給付者，得
    酌定遲誤一期履行時，其後之期間視為亦已到期之範圍或條
    件；法院命給付定期金者，得酌定逾期不履行時，喪失期限
    利益之範圍或條件，並得酌定加給之金額，但其金額不得逾
    定期金每期金額之2分之1，家事事件法第107條第1項、第2
    項準用同法第100條亦有明文。本件上訴人對於甲○○成年之
    前，按月給付被上訴人扶養費1萬元乙節，並不爭執（見本
    院卷第82頁）。準此，被上訴人依據前開規定請求上訴人自
    本件酌定親權部分確定之日起，按月於每月5日前，給付扶
    養費1萬元至甲○○成年為止，洵屬有理，應予准許；並為使
    上訴人切實履行其對甲○○之扶養義務，併諭知如一期不履行
    時，其後6個月視為亦已到期。
  ⒋查未成年人成長過程及人格發展上原需憑藉雙親之雙向學習
    及多元互動，自不能因父母離異，有一方未任親權行使或負
    擔者而喪失。又父母雙方因成立家庭而享有天倫之樂及親子
    孺慕之情，亦不宜因夫妻離異而斷喪，是以會面交往乃基於
    親子關係所衍生之自然權利，不僅為未行使保護教養權之父
    或母之權利，更為未成年子女之權利，自應以子女之最佳利
    益為考量。同時會面交往之規定，使未擔任親權行使人或主
    要照顧者之一方，於離婚後仍繼續與其子女接觸聯繫，以維
    繫人倫。是本院雖酌定甲○○之親權行使，由被上訴人單獨任
    之，惟甲○○成長過程亦需父親之關懷，為避免上訴人與甲○○
    間之感情疏離，兼顧甲○○人格之正常發展及滿足親子孺慕之
    情，不宜僅以視訊方式為遠距離會面交往；另審酌上訴人因
    罹患躁鬱症，情緒不穩定，曾至國立臺灣大學醫學院附設醫
    院住院治療（見原審卷第27頁、第29頁診斷證明書）；參以
    原法院家事事件調查報告以上訴人對於躁鬱疾患沒有正面回
    應，對於治療與輔導的介入顯得態度消極，加以甲○○曾目睹
    上訴人對於被上訴人之家暴行為，為避免甲○○可能產生之緊
    張焦慮等情緒反應，或發生衝突之危險，建議以循序漸進方
    式進行親子會面（見原審卷第153頁）。爰依民法第1055條
    、家事事件法第107條第1項規定，依職權酌定上訴人與甲○○
    會面交往之方式及時間如附表所示，藉以維繫親情，並維護
    甲○○之身心安全。又為免兩造溝通不良，而有危害甲○○利益
    之舉，另酌定兩造應遵守事項以資遵循，深期兩造基於合作
    父母親角色，均能放下對於對方之所有不平情緒，以參與甲
    ○○之成長過程為重心，並改善情緒穩定度，將自己關愛之情
    感充分表達，讓時間修補及穩定親子會面交往經驗，達到建
    立兩造與甲○○間和善親子關係之目的，以謀求甲○○之最大福
    祉，併此敘明。　　
五、從而，被上訴人依民法第1052條第1項第3款、第1055條、第
    1116條之2，及家事事件法第107條第1項規定，請求准兩造
    離婚，甲○○之親權由被上訴人行使，及上訴人應自本件酌定
    親權部分確定之日起，按月於每月5日前，給付扶養費1萬元
    至甲○○成年為止，如遲誤一期履行者，其後6期視為亦已到
    期，均有理由，應予准許。原審為上訴人敗訴之判決，並無
    不合。上訴意旨指摘原判決此部分不當，求予廢棄改判，為
    無理由，應予駁回。另依職權酌定兩造對於甲○○之會面交往
    方式與期間如主文第3項所示。
六、本件事證已臻明確，兩造其餘之攻擊或防禦方法及所用之證
    據，經本院斟酌後，認為均不足以影響本判決之結果，爰不
    逐一論列，附此敘明。
七、據上論結，本件上訴為無理由。爰判決如主文。
中　　華　　民　　國　　109 　年　　9 　　月　　16　　日
　　　　　　　　　家事法庭
  　                    審判長法  官  楊絮雲   
                              法  官  張宇葭
                              法  官  郭顏毓
正本係照原本作成。
如不服本判決，應於收受送達後20日內向本院提出上訴書狀，其
未表明上訴理由者，應於提出上訴後20日內向本院補提理由書狀
（均須按他造當事人之人數附繕本）上訴時應提出委任律師或具
有律師資格之人之委任狀；委任有律師資格者，另應附具律師資
格證書及釋明委任人與受任人有民事訴訟法第466 條之1第1項但
書或第2項（詳附註）所定關係之釋明文書影本。如委任律師提
起上訴者，應一併繳納上訴審裁判費。
中　　華　　民　　國　　109 　年　　9 　　月　　16　　日
 
    　　　　　　　　　　　　　書記官  馬佳瑩
附註：
民事訴訟法第466條之1（第1項、第2項）：
對於第二審判決上訴，上訴人應委任律師為訴訟代理人。但上訴
人或其法定代理人具有律師資格者，不在此限。
上訴人之配偶、三親等內之血親、二親等內之姻親，或上訴人為
法人、中央或地方機關時，其所屬專任人員具有律師資格並經法
院認為適當者，亦得為第三審訴訟代理人。　　　　　　　　　

















　　　　
　　　　　　　　　　　　　
附表：
一、自本件酌定親權部分確定之日起至甲○○年滿16歲之期間：
　㈠在不影響甲○○學業及生活作息之情形下，上訴人平日得以撥
    打電話方式為「通話」，並得以傳真、書信、視訊、電子郵
    件或其他通訊方式為「聯絡」。
　㈡上訴人得於每月第三週週六下午2時，至新北市政府警察局瑞
    芳分局瑞芳派出所，與甲○○會面交往，至同日下午5時止。
    　
二、自甲○○年滿16歲後至成年之日止，上訴人與甲○○之會面交往
    方式，應尊重甲○○之意願。
三、兩造應遵守事項：
　㈠上列會面交往之方式與期間，非經兩造之書面同意或經本院
    裁定變更，不得任意主張變更、延期或保留。
　㈡兩造如因情事變更調整上開會面交往時間者，至遲應於7日前
    通知對造；如遇臨時突發狀況，至遲應於1日內通知對方。
    如任何一造或甲○○之聯絡方式（電話、地址） 有變更，應
    事先主動告知對造。　 
  ㈢非經學校師長之要求，或參與學校活動，上訴人不得私自赴
    學校探視甲○○，以免影響甲○○之學習情緒。
  ㈣兩造應努力扮演合作父母親角色，且均不得對甲○○灌輸反抗
    或醜化對造之觀念（此舉會傷害其等之人格）及危害甲○○身
    心健康之行為。